【裁判字號】    94,上訴,3670
【裁判日期】    950321
【裁判案由】    偽造有價證券等
【裁判全文】
臺灣高等法院刑事判決                94年度上訴字第3670號
上  訴  人  臺灣新竹地方法院檢察署檢察官
被      告  乙○○
上列上訴人因被告偽造有價證券等案件，不服臺灣新竹地方法院
94年度訴字第324號，中華民國94年6月30日第一審判決（起訴案
號：臺灣新竹地方法院檢察署94年度偵字第911號），提起上訴
，本院判決如下：
    主  文
原判決撤銷。
乙○○意圖供行使之用而偽造信用卡，處有期徒刑壹年貳月。
安信信用卡股份有限公司「ＭＭＡ東森購物卡」信用卡申請書申
請人欄及申請人親筆簽名欄偽造之「甲○○」署押貳枚、偽造之
安信信用卡股份有限公司卡號000000000000000
0、0000000000000000號信用卡貳枚及如附表
所示偽造之「甲○○」署押共拾貳枚，均沒收。
    事  實
一、乙○○於民國九十三年年底某時，在其位於新竹縣寶山鄉○
    ○村○○○街二五巷三四號住處附近之便利商店內，自姓名
    、年籍不詳，綽號「阿春」之友人取得甲○○之身分證、畢
    業證書、勞工保險被保險人投保資料表及所得稅扣繳憑單等
    身分證件、財務信用資料影本後，竟基於意圖供行使之用而
    偽造信用卡之犯意及行使偽造私文書之概括犯意，在安信信
    用卡股份有限公司（以下簡稱安信公司）「ＭＭＡ東森購物
    卡申請書」，申請人欄及申請人親筆簽名欄內偽簽「甲○○
    」之署押二枚，偽造以甲○○名義向安信公司申請信用卡之
    購物卡申請書，並附上前揭身分、信用資料，以郵寄方式向
    安信公司提出核發信用卡之申請而行使之，利用安信公司承
    辦信用卡之業務人不知其非甲○○本人提出申請，致安信公
    司承辦信用卡之業務人員陷於錯誤，誤以為係甲○○本人提
    出申請，而於九十四年一月十日據以核發偽造甲○○本人資
    料之卡號0000000000000000號及0000
    000000000000號信用卡各一張，並郵寄至乙○
    ○住處。乙○○於同年月二十五日收受上揭二張信用卡後，
    旋於該信用卡背面偽造「甲○○」之署押共二枚，隨即持上
    開背面有偽造甲○○署押之信用卡，在附表所示之地點，以
    附表所示之方法，偽造如附表所示之「甲○○」署押共十二
    枚，使附表所示特約商店店員均誤信其為信用卡之真正持卡
    人，而詐得如附表所示之行動電話、金飾或服飾等物，均足
    生損害於甲○○、安信公司、附表所示之各特約商店及財團
    法人聯合信用卡處理中心管理之正確性。迄九十四年二月三
    日下午四時十分許，乙○○至新竹市○○路○段一八三號商
    店欲再度盜刷前揭信用卡時，為安信公司查覺有異報警處理
    而當場查獲，始得悉上情。
二、案經安信公司訴由新竹市警察局第一分局報請臺灣新竹地方
    法院檢察署檢察官偵查起訴。
    理  由
一、上揭犯罪事實，業據被告乙○○於警、偵訊中及原審行準備
    程序、簡式審判程序時均坦承不諱，核與告訴代理人陳慧珊
    、被害人甲○○於警訊時指訴情節相合，並有安信公司「Ｍ
    ＭＡ東森購物卡」申請書暨其所附被害人甲○○之身分證正
    反面影本、勞工保險被保險人投保資料單、所得扣繳暨免扣
    繳憑單、畢業證書等影本，被害人甲○○親筆書寫之聲明書
    、信用卡消費明細、安信ｅ卡分期付款申請書、財團法人聯
    合信用卡處理中心帳單調閱明細表暨其所附簽帳單等附卷可
    稽（見臺灣新竹地方法院檢察署九十四年度偵字第九一一號
    偵查卷第六六至七五頁）。此外，復有偽造「甲○○」之信
    用卡二張扣案可資佐憑，被告自白核與事實相符，本件事證
    明確，被告犯行堪以認定。
二、被告利用安信公司承辦信用卡之業務人不知其非甲○○本人
    提出申請信用卡，致安信公司承辦信用卡之業務人員陷於錯
    誤，誤以為係甲○○本人提出申請，而於九十四年一月十日
    據以核發偽造甲○○本人資料之卡號0000000000
    000000號及0000000000000000號信
    用卡各一張，並郵寄至乙○○住處，核被告所為係犯刑法第
    二百零一條之一第一項之偽造信用卡供行使罪，其利用不知
    情之安信公司承辦信用卡之業務人為間接正犯，其嗣後行使
    之低度行為為高度之偽造信用卡供行使罪所吸收，不另論罪
    ，被告在信用卡背面簽名欄簽名，自形式上整體觀察，即足
    以知悉係表示信用卡之簽名者於信用卡有效期限內有權使用
    該信用卡之辨識及證明，並非依習慣或特約表示一定用意之
    證明，性質上係屬刑法第二百十條之私文書（最高法院九十
    三年第二次刑事庭會議決議參照），又按簽帳單具有持卡人
    與特約商店之交易契約書之性質，並具有持卡人請求發卡銀
    行撥款之請求書或指示文件之性質，持卡人在信用卡簽帳單
    上之持卡人簽名欄偽造署押後交還予特約商店，依該信用卡
    交易習慣，係表示持卡人確認簽帳單上記載之交易標的及金
    額，並向發卡銀行請求撥付消費款項予特約商店之旨，應屬
    私文書，殆無疑義。再按持信用卡交易，基本上於信用卡中
    心不依契約給付持卡人所消費之帳款予特約商店時，持卡人
    對於特約商店仍直接負有給付價金義務，從而持信用卡交易
    與通常之買賣並無差異，僅在價金給付後由發卡銀行經由信
    用卡中心代為付帳，而發卡銀行經由信用卡中心給付特約商
    店價金時，則就事後之權利關係發生變動，亦即由持卡人對
    於發卡銀行負擔給付價金債務而已。是持卡人與特約商店間
    之交易，乃係以信任關係為基礎的授信契約，倘持卡人並無
    支付價金之意思與能力，而向特約商店提示信用卡消費，係
    屬對特約商店店員施行詐術。被告乙○○在信用卡申請書上
    偽造「甲○○」之署押持以申請信用卡，使安信公司核發信
    用卡之人員陷於錯誤據以核發偽造之信用卡，並在信用卡背
    面偽造「甲○○」署押後，進而持信用卡刷卡消費，及在分
    期付款申請書、簽帳單上偽造「甲○○」之署押後提出交付
    予各特約商店結帳人員，使特約商店人員陷於錯誤而交付財
    物，自均足生損害於甲○○、安信公司、信用卡中心、各特
    約商店無訛。核被告前揭之所為，係犯刑法第二百零一條之
    一之第一項之偽造信用卡供行使罪、第二百十六條、第二百
    十條之行使偽造私文書罪、同法第三百三十九條第一項之詐
    欺取財罪。被告偽造「甲○○」之署押，乃為各該偽造私文
    書之部分行為，另偽造私文書之低度行為，復為行使偽造私
    文書之高度行為所吸收，均不另論罪。又被告先後多次行使
    偽造私文書、詐欺取財犯行，均時間緊接，手法相同，所犯
    係犯罪構成要件相同之罪名，顯均係基於概括犯意為之，應
    依連續犯之規定，各論以一連續行使偽造私文書、連續詐欺
    取財罪處斷，並均依法各加重其刑。再被告所犯上開偽造信
    用卡供行使罪、連續行使偽造私文書罪、連續詐欺取財罪，
    有方法結果之牽連關係，應從一重之偽造信用卡供行使罪處
    斷。
三、原審認被告所犯罪證明確，予以論罪科刑，固非無見，惟原
    判決就被告在安信信用卡股份有限公司「ＭＭＡ東森購物卡
    申請書」，申請人欄及申請人親筆簽名欄內偽簽「甲○○」
    之署押二枚，偽造以甲○○名義向安信公司申請信用卡之購
    物卡申請書，並附上前揭身分、信用資料，以郵寄方式向安
    信公司提出核發信用卡之申請而行使之，利用安信公司承辦
    信用卡之業務人不知其非甲○○本人提出申請，致安信公司
    承辦信用卡之業務人員陷於錯誤，誤以為係甲○○本人提出
    申請，而於九十四年一月十日據以核發偽造甲○○本人資料
    之卡號0000000000000000號及00000
    00000000000號信用卡各一張，並郵寄至乙○○
    住處等為偽造信用卡供行使罪之間接正犯部分，認不成立該
    罪，尚有未洽，公訴人就此提起上訴尚非無理由，自應由本
    院予以撤銷改判，爰審酌被告年輕力盛，不思以己力賺取金
    錢，冒用他人身分申請信用卡刷卡消費，使被害人信用受損
    ，亦使信用卡公司求償無門，蒙受損失，及其犯罪之動機、
    目的、手段，其盜刷次數為五次，合計金額為新臺幣六萬零
    八百四十元，兼衡其犯後坦承犯行，尚有悔意，被害人甲○
    ○亦表示願意原諒被告，告訴人安信公司亦已依民事途徑向
    被告求償等一切情狀，量處如主文所示之刑。被告於安信公
    司「ＭＭＡ東森購物卡申請書」申請人欄及申請人親筆簽名
    欄偽造之「甲○○」署押二枚、偽造之安信公司00000
    00000000000、00000000000000
    00號信用卡二枚依刑法第二百零五條之規定沒收，信用卡
    背面偽造之「甲○○」署押已因上開信用卡之沒收而包括在
    內，不另為沒收之諭知，如附表所示分期付款申請書持卡人
    姓名欄及申請人簽名欄暨簽帳單持卡人簽名欄偽造之「甲○
    ○」署押共十二枚，均應依刑法第二百十九條規定宣告沒收
    。
四、被告經合法傳喚，無正當理由不到庭，爰不待其陳述逕行判
    決。
據上論斷，應依刑事訴訟法第371條、第369條第1項前段、第364
條、第299條第1項前段，刑法第201條之1之第1項、第216條、第
210條、第339條第1項、第55條、第205條、第219條，罰金罰鍰
提高標準條例第一條前段判決如主文。
本案經檢察官劉靜婉到庭執行職務。
中    華    民    國    95    年    3     月    21    日
                  刑事第七庭  審判長法  官  陳正雄
                                    法  官  蔡光治
                                    法  官  許宗和
以上正本證明與原本無異。
如不服本判決，應於收受送達後十日內向本院提出上訴書狀，其
未敘述上訴之理由者並得於提起上訴後十日內向本院補提理由書
（均須按他造當事人之人數附繕本）。
                                    書記官  沈秀容
中    華    民    國    95    年    3     月    24    日
附錄：本案論罪科刑法條全文
中華民國刑法第201條之1
意圖供行使之用，而偽造、變造信用卡、金融卡、儲值卡或其他
  相類作為簽帳、提款、轉帳或支付工具之電磁紀錄物者，處1
  年以上7年以下有期徒刑，得併科3萬元以下罰金。
行使前項偽造、變造之信用卡、金融卡、儲值卡或其他相類作為
  簽帳、提款、轉帳或支付工具之電磁紀錄物，或意圖供行使之
  用，而收受或交付於人者，處5年以下有期徒刑，得併科3萬元
  以下罰金。
附表：
┌─┬────┬────┬─────┬────────────┐
│編│犯罪時間│犯罪地點│簽帳金額（│於簽帳單上偽造「甲○○」│
│號│        │        │新臺幣）  │之簽名署押數目及所得財物│
├─┼────┼────┼─────┼────────────┤
│一│九十四年│新竹市經│一萬五千八│六枚，持卡號四○五八六五│
│  │一月二十│國路二段│百元      │0000000000號信│
│  │五日    │五○四號│          │用卡刷卡，在「安信ｅ卡分│
│  │        │「全虹企│          │期付款申請書」持卡人姓名│
│  │        │業股份有│          │欄及申請人簽名欄偽造「周│
│  │        │限公司新│          │益楠」之署押（一式三聯，│
│  │        │竹經國分│          │採複寫方法，第一聯交由安│
│  │        │公司」  │          │信信用卡公司留存，第二聯│
│  │        │        │          │由特約商店保管，第三聯交│
│  │        │        │          │由持卡人收執），以代替信│
│  │        │        │          │用卡簽帳單；行動電話一具│
│  │        │        │          │。                      │
├─┼────┼────┼─────┼────────────┤
│二│同日上午│新竹市東│八千二百四│一枚，持上開信用卡在電子│
│  │十一時二│前街四之│十元      │印表簽帳端末機（ＥＤＣ）│
│  │十六分許│一號「金│          │偽造「甲○○」之署押，於│
│  │        │玉成銀樓│          │印出之第一聯簽單上簽名交│
│  │        │」      │          │由特約商店留存，次印出之│
│  │        │        │          │未簽名第二聯簽單則由持卡│
│  │        │        │          │人收執；金飾。          │
├─┼────┼────┼─────┼────────────┤
│三│九十四年│新竹市南│九千八百元│三枚，（為一式三聯之手刷│
│  │一月二十│大路二九│          │式簽帳單，採複寫方法，持│
│  │五日    │一號「飛│          │上開信用卡於簽帳單之持卡│
│  │        │行船服飾│          │人存根聯上偽造「甲○○」│
│  │        │店」    │          │之署押，即同時複寫於該簽│
│  │        │        │          │帳單之商店存根聯、聯合信│
│  │        │        │          │用卡中心存查聯）；服飾。│
├─┼────┼────┼─────┼────────────┤
│四│同日下午│新竹市文│四千元    │一枚，（方法同編號二）；│
│  │四時二十│昌街三四│          │皮鞋。                  │
│  │二分許  │之三六號│          │                        │
│  │        │「三之六│          │                        │
│  │        │鞋業有限│          │                        │
│  │        │公司新竹│          │                        │
│  │        │文昌分公│          │                        │
│  │        │司」    │          │                        │
├─┼────┼────┼─────┼────────────┤
│五│同日下午│新竹市東│二萬三千元│一枚，持卡號三五六五六二│
│  │四時二十│前街四之│          │0000000000號信│
│  │七分許  │一號「金│          │用卡在同編號二之電子印表│
│  │        │玉成銀樓│          │簽帳端末機（ＥＤＣ）上偽│
│  │        │」      │          │造「甲○○」之署押，於印│
│  │        │        │          │出之第一聯簽單上簽名交由│
│  │        │        │          │特約商店留存，次印出之未│
│  │        │        │          │簽名第二聯簽單則由持卡人│
│  │        │        │          │收執；金飾。            │
│  │        │        │          │                        │
│  │        │        │          │                        │
└─┴────┴────┴─────┴────────────┘


司法院資訊處製作；財團法人民間司法改革基金會備份。
